高雄高等行政法院裁定
　　　　　　　　　　　　　93年度簡字第347號
原　　　告　甲○○
訴訟代理人　戊○○
　　　　　　丁○○
被　　　告　雲林縣稅捐稽徵處
代　表　人　乙○○　處長
訴訟代理人　己○○
　　　　　　丙○○
上列當事人間因房屋稅事件，原告不服雲林縣政府中華民國九十
三年九月九日府行法字第０九三００七四八六八號訴願決定關於
九十年房屋稅之部分（九十一年及九十二年房屋稅部分，由本院
另以判決駁回之），提起行政訴訟。本院裁定如下：
    主  文
原告之訴駁回。
訴訟費用由原告負擔。
    理  由
一、按原告起訴，不合程式或不備其他要件者，行政法院應以裁
    定駁回之，行政訴訟法第一百零七條第一項第十款定有明文
    。次按「納稅義務人對於核定稅額通知書之處分如有不服，
    應依規定格式，敘明理由，連同證明文件，依左列規定，申
    請復查：一、依核定稅額通知書所載有應納稅額或應補徵稅
    額者，應於繳款書送達後，於繳納期間屆滿翌日起算三十日
    內，申請復查。」、「納稅義務人對稅捐稽徵機關之復查決
    定如有不服，得依法提起訴願及行政訴訟。」分別為稅捐稽
    徵法第三十五條第一項第一款、第三十八條第一項所明定。
    又「．．．申請復查，為提起訴願以前所必先踐行之程序，
    若不經過復查而逕為行政爭訟，即非法之所許。．．．」改
    制前行政法院六十二年判字第九十六號著有判例可資參照。
    足見納稅義務人對於核定稅捐之處分如有不服，於提起訴願
    前，應先向稅捐稽徵機關申請復查，納稅義務人未依法申請
    復查者，該核定稅捐之處分即告確定，納稅義務人自不得對
    之提起訴願或行政訴訟再為爭執。
二、經查，本件原告係就被告以其為納稅義務人所為民國（下同
    ）九十年房屋稅核定之處分不服，請求撤銷該處分，而該處
    分既為核定稅捐之處分，揆諸前揭說明，其救濟程序應先循
    申請復查之程序為之，而此為提起訴願及行政訴訟之前置程
    序，若未經復查則不得逕行提起訴願、行政訴訟以為救濟。
    本件原告雖主張其已將異議書（復查申請書）附於九十年之
    房屋稅繳款書回執聯上，被告並未告知其不符程序，應另行
    補辦等語。惟查，系爭九十年房屋稅繳款書回執聯正本，並
    未附有如原告所述之異議書；且原告於本院行準備程序時亦
    陳稱：「（回執如何來得及貼上不服的文字？）回執都是村
    里幹事拿來給我們的，我貼好之後再拿回去。我們係告訴稅
    務機關，與事實不符。」等語（詳見本院九十四年一月二十
    六日之準備程序筆錄第二頁）。則由原告之九十一、九十二
    年之房屋稅繳款書回執聯上均貼有其所附之異議書（即復查
    申請書），且該申請書上均蓋有原告及送達人邱素真之騎縫
    章，足見上開九十一年及九十二年之房屋稅繳款書，確係由
    村里幹事送達原告後，由原告貼上該申請書。然其九十年房
    屋稅繳款書則係經由掛號郵寄送達，此有該掛號郵件收件回
    執正本附卷可稽。而被告送達房屋稅繳款書之方式，第一次
    係由村里幹事送達，村里幹事未能送達者，才會另以掛號郵
    寄乙節，亦據被告陳明在卷，可見上開九十年房屋稅繳款書
    並非經由村里幹事送達原告至明；參以郵務送達時間倉促，
    郵差通常於收件人收受郵件，並於收件回執上蓋章後，即行
    離去，亦不可能另外收取原告之異議書，是原告主張其對九
    十年之房屋稅有提出復查申請云云，自不足採。
三、本件原告九十年房屋稅部分既未經合法復查程序，原告復對
    之提起行政訴訟，即非合法，應予駁回。又依程序不合，實
    體不究之原則，原告就此部分所為實體之主張及陳述，本院
    自無庸審酌，併此敘明。
四、原告另訴請撤銷其九十一年及九十二年房屋稅部分，由本院
    另以判決駁回之。
五、依行政訴訟法第一百零七條第一項第十款、第一百零四條，
    民事訴訟法第九十五條、第七十八條，裁定如主文。
中    華    民    國    94    年    4    月    29     日
                              法  官　李協明
以上正本係照原本作成。
如不服本裁定，應於送達後10日內，向本院提出抗告狀並表明抗
告理由，如於本裁定宣示後送達前提起抗告者，應於裁定送達後
10日內補提抗告理由書（須按他造當事人人數附繕本）。
提起抗告應繳納送達用雙掛號郵票6份（每份34元）。
中　　華　　民　　國　　94　　年　 　4　　月　 29  　 日
                              書記官  周良駿
附註:
行政訴訟法第235條（第1項、第2項）:
對於適用簡易程序之裁判提起上訴或抗告，須經最高行政法院之
許可。
前項許可，以訴訟事件所涉及之法律見解具有原則性者為限。
